臺灣高等法院刑事判決
109年度上訴字第367號
上  訴  人  臺灣桃園地方檢察署檢察官
被      告  黃壹將


選任辯護人  彭彥儒律師(法扶律師)                    
上列上訴人因被告違反槍砲彈藥刀械管制條例案件，不服臺灣桃
園地方法院107年度訴字第383號，中華民國108年11月13日第一
審判決（起訴案號：臺灣桃園地方檢察署106年度偵字第14598號
），提起上訴，本院判決如下：
    主  文
上訴駁回。
    理  由
一、本案經本院審理結果，認第一審判決以不能證明被告黃壹將
    犯罪，對被告為無罪之諭知，核無不當，應予維持，並引用
    第一審判決書記載之證據及理由（如附件）。
二、檢察官上訴意旨略以：與本案扣案槍枝同型號之APS CAM870
    散彈槍，前經臺灣臺中地方檢察署檢察官於民國105年4月間
    指揮警方查緝搜索，扣得194把散彈槍，送由內政部警政署
    刑事警察局鑑定結果，認均無須再經改造，即具驚人殺傷力
    ，檢察官依法提起公訴之同時，臺灣臺中地方檢察署亦發布
    新聞稿公告周知，經多家媒體廣為報導，該批扣案散彈槍業
    由臺灣高等法院臺中分院106年度上訴字第1739號判決認定
    具有殺傷力。嗣於106年3月間，臺北市刑事警察大隊再查獲
    上開型號散彈槍，送由內政部警政署刑事警察局鑑定亦認具
    殺傷力，而透過媒體呼籲誤認上開散彈槍係生存遊戲槍而購
    買之民眾主動繳回以免受罰。本案被告於104年3月11日取得
    扣案槍枝，至106年5月26日為警查獲扣案，期間政府大力宣
    導，被告自難諉稱不知該槍枝係違禁物，況被告為成年人，
    對於禁止持有槍枝之法令，應有相當認識，被告於偵訊及原
    審均自承有買過道具槍，顯見對於槍枝有無殺傷力之相關資
    訊，與一般對於槍枝一無所知者不同；況透過網路以上開槍
    枝型號作為關鍵字搜尋，即可查得在被告為警查獲前，此類
    槍枝被查獲法辦之相關新聞或資料，足認被告主觀上並非無
    從知悉扣案槍枝已被認定具有殺傷力，仍加以持有。原審未
    審酌上情，逕為被告無罪之諭知，尚有未洽云云。
三、按認定犯罪事實所憑之證據，雖不以直接證據為限，間接證
    據亦包括在內，然無論直接證據或間接證據，其為訴訟上之
    證明，須於通常一般之人均不致有所懷疑，而得確信其為真
    實之程度者，始得據為有罪之認定，倘其證明尚未達此一程
    度，而有合理之懷疑存在時，無從為有罪之確信，自不得遽
    為有罪之判決；苟積極證據不足以為不利於被告事實之認定
    ，自應為有利於被告之認定，更不必有何有利之證據。又按
    槍砲彈藥刀械管制條例第8條第4項之罪，須未經許可，持有
    同條例第4條第1款所稱其他可發射金屬或子彈具有殺傷力之
    各式槍砲始能成立，自以行為人對其所持有可發射金屬或子
    彈之槍砲具有殺傷力之認識為必要，如無此認識，即無從成
    立該罪。
四、經查：
  ㈠被告於警詢、原審及本院審理時，均堅詞否認持有具殺傷力
    之改造槍枝犯行，辯稱：伊是透過拍賣網站購得扣案槍枝，
    不知該槍枝具有殺傷力等語。查：扣案之長槍1支，經內政
    部警政署刑事警察局鑑定結果，認係仿散彈槍製造之槍枝，
    槍管為金屬材質且已暢通，擊發功能正常，可供擊發適用子
    彈使用，認具殺傷力等情，固有該局鑑定書1件在卷可稽（
    偵字第14598號卷第42至43頁）。然觀之本案查獲經過，係
    警方經由露天拍賣網站清查購買APS CAM870型號槍枝之買家
    ，因而循線前往被告位在宜蘭之租屋處，詢問被告是否持有
    仿散彈槍製造之槍枝，被告即表示有，並供出係放在桃園的
    戶籍地，而帶同警方前往，並自行從房間的床鋪下取出扣案
    槍枝交予警方，在被告宜蘭的住處也有好幾把槍，初步檢視
    都是空氣玩具槍，桃園住處也有其他槍枝，只有扣案的這支
    槍槍管有貫通，初步研判可以擊發子彈，被告當時即稱不知
    道該槍枝是違法的、是買來玩而已等情，業據證人即臺北市
    刑警大隊警員卓昱峰於原審證述明確（原審卷二第33至34、
    36至37頁），並有卷附自願受搜索同意書、搜索扣押筆錄可
    佐。由上開證人卓昱峰所證，被告確持有數把各式槍枝，僅
    本件扣案之長槍扣案，其他槍枝都是空氣玩具槍，已可見被
    告供稱不僅持有本案槍枝，係為收藏把玩射擊BB彈使用之說
    法(原審卷二第52頁)，並非無稽。況被告於警方前來搜索時
    ，尚自願從宜蘭租屋處配合帶同警方返回桃園戶籍地，並主
    動取出扣案槍枝，以被告所持有之數支槍枝中，僅本案槍枝
    經鑑定具有殺傷力，益徵被告主觀上對於系爭槍枝具殺傷力
    一節，並無認識。
　㈡雖被告係於106年5月26日為警查獲，在本案查獲前，臺灣臺
    中地方檢察署於105年10月間查獲同型槍枝194支均經鑑定具
    殺傷力，而臺北市刑事警察大隊亦於106年3月間再查獲數把
    同型槍枝，經鑑定具殺傷力等情，固有臺灣臺中地方檢察署
    新聞稿、網路新聞頁面列印紙本等在卷可憑（原審卷一第56
    至64頁）。姑不論被告取得扣案槍枝之時間，係於104年3月
    11日，本即無從得知該型號槍枝嗣經大批引進而經警鑑定具
    有殺傷力之狀況，卷內更無相關證據足資證明被告曾閱讀上
    開新聞稿或網路新聞報導，已難僅憑媒體曾披露此類型槍枝
    為警查獲之報導，即推認被告主觀上對扣案槍枝具殺傷力具
    有認識。況警方查獲被告後，即列印賣家「fsl_001」出售
    本案槍枝頁面下方之留言供被告確認（偵字第14598號卷第1
    3頁），該賣家描述所出售之商品係「APS CAM870退拋殼『CO
    2』散彈槍」，由此更無法排除被告於購買時主觀上認扣案槍
    枝與其所持有之其他槍枝同為空氣槍之可能性。此外，被告
    於本院審理時供稱其並未參與生存遊戲的社團，僅曾使用扣
    案槍枝擊發過BB彈（本院卷第79至80頁），亦可見被告無從
    得知該槍枝可擊發適用子彈之殺傷力甚明。至被告曾於內勤
    檢察官偵訊時，就檢察官所詢：「若鑑定結果顯示槍枝有殺
    傷力，持有槍枝是否認罪」之問題，答稱：「我認罪」，然
    被告並未就知悉本案所持有之槍枝具有殺傷力一節為自白，
    上開回答中所謂「認罪」，尚不足據為不利被告之認定。
　㈢綜上，本案依檢察官所提證據，尚不足以說服法院形成有罪
    之確信，此外，復查無其他積極證據足認被告涉有公訴意旨
    所指之非法持有可發射子彈之槍枝之犯行，既不能證明被告
    犯罪，自應諭知無罪。
五、原審以不能證明被告犯罪，諭知被告無罪之判決，核無不合
    。檢察官上訴意旨主張被告應能透過媒體報導、網路搜尋及
    購買模型槍之經驗，認識扣案槍枝具殺傷力云云，尚與前述
    卷證所示情形不符；實無從僅以政府機關之宣導、媒體報導
    ，即推認被告於持有期間可得知悉該槍枝具殺傷力。檢察官
    執前詞指摘原判決不當，並非有據。從而，檢察官之上訴為
    無理由，應予駁回。
據上論斷，應依刑事訴訟法第368條、第373條，判決如主文。
本案經檢察官吳宗憲提起公訴，檢察官洪鈺勛提起上訴，經檢察
官洪威華到庭執行職務。
中　　華　　民　　國　　109 　年　　4 　　月　　21　　日
                  刑事第二十二庭審判長法　官  洪于智
                                      法　官  陳銘壎
                                      法　官  汪怡君
以上正本證明與原本無異。
檢察官如不服本判決，應於收受送達後20日向本院提出上訴書狀
，惟須受刑事妥速審判法第9條限制。其未敘述上訴之理由者，
並得於提起上訴後20日內向本院補提理由書(均須按他造當事人
之人數附繕本)「切勿逕送上級法院」。
刑事妥速審判法第9條：
除前條情形外，第二審法院維持第一審所為無罪判決，提起上訴
之理由，以下列事項為限：
一、判決所適用之法令牴觸憲法。
二、判決違背司法院解釋。
三、判決違背判例。
刑事訴訟法第 377 條至第 379 條、第 393 條第 1 款之規定，
於前項案件之審理，不適用之。
                                      書記官  賴怡孜
中　　華　　民　　國　　109 　年　　4 　　月　　22　　日
【附件】
臺灣桃園地方法院刑事判決
                                      107年度訴字第383號
公　訴　人　臺灣桃園地方檢察署檢察官
被　　　告　黃壹將　男　25歲（民國00年0月00日生）
                    身分證統一編號：Z000000000號
                    住○○市○○區○○○街00號
選任辯護人　彭彥儒律師
上列被告因違反槍砲彈藥刀械管制條例案件，經檢察官提起公訴
（106 年度偵字第14598 號），本院判決如下：
    主  文
黃壹將無罪。
扣案之仿散彈槍製造之槍枝壹支（槍枝管制編號：0000000000號
）沒收之。
    理  由
一、公訴意旨略以：被告黃壹將明知可發射金屬或子彈具有殺傷
    力之槍枝，為槍砲彈藥刀械管制條例所列管之物品，未經主
    管機關許可不得持有，竟基於持有可發射子彈具有殺傷力之
    槍枝之犯意，於民國104 年3 月11日某時，在露天拍賣網站
    ，以新臺幣（下同）14,000元之代價，向該拍賣網站會員帳
    號「fsl_001 」之人買受槍號CAM 14E 000000號仿散彈槍製
    造之槍枝1 支（槍枝管制編號：0000000000號），自斯時起
    未經許可，在桃園市○○區○○○街00號住處持有前開槍枝。嗣
    於106 年5 月26日為警循線查獲，並在黃壹將住處扣得前揭
    改造槍枝1 支。
二、按犯罪事實應依證據認定之，無證據不得認定犯罪事實；不
    能證明被告犯罪者應諭知無罪之判決，刑事訴訟法第154 條
    第2 項、第301 條第1 項分別定有明文。又認定犯罪事實所
    憑之證據，雖不以直接證據為限，間接證據亦包括在內；然
    而無論直接或間接證據，其為訴訟上之證明，須於通常一般
    之人均不致有所懷疑，而得確信其為真實之程度者，始得據
    為有罪之認定，倘其證明尚未達到此一程度，而有合理之懷
    疑存在時，即無從為有罪之認定。另事實之認定，應憑證據
    ，如未能發現相當證據，或證據不足以證明，自不能以推測
    或擬制之方法，為裁判基礎。此外，檢察官就被告犯罪事實
    ，應負舉證責任，並指出證明之方法，刑事訴訟法第161 條
    第1 項定有明文。因此，檢察官對於起訴之犯罪事實，應負
    提出證據及說服之實質舉證責任。倘其所提出之證據，不足
    為被告有罪之積極證明，或其指出證明之方法，無從說服法
    院以形成被告有罪之心證，基於無罪推定之原則，自應為被
    告無罪判決之諭知。
三、本件公訴意旨認被告黃壹將涉犯未經許可持有可發射金屬或
    子彈具有殺傷力之槍枝罪嫌，無非係以被告於警詢及偵查中
    不利於己之供述、臺北市政府警察局刑事警察大隊扣押筆錄
    、扣押物品目錄表各1 份、現場照片3 張、內政部警政署刑
    事警察局106 年7 月6 日刑鑑字第1060054269號鑑定書1 份
    及扣案之散彈槍1支等為其論據。
四、訊據被告固坦承有於上開時、地購買及持有扣案之散彈槍1
    支等事實，惟堅決否認有何違反槍砲彈藥刀械管制條例犯行
    ，辯稱：我本來就有在瀏覽露天拍賣網站的生存遊戲槍枝，
    本案槍枝是透過露天拍賣網站購買的，該槍是拋殼式的，比
    較特別，單純就是收藏把玩而已，我不知道該槍有殺傷力等
    語；辯護人為被告辯護稱：被告是透過合法管道購買本案槍
    枝，當時該槍並非屬於槍砲彈藥刀械管制條例第8 條之其他
    可發射金屬或子彈具有殺傷力之各式槍砲；與該槍相同型號
    之槍枝嗣後雖遭認定具有殺傷力，並經新聞報導，但並無證
    據證明被告主觀上對此已有認識，是被告並無主觀犯意等語
    。經查：
（一）被告於104 年3 月11日某時，在露天拍賣網站，以14,000
      元之代價向該拍賣網站會員帳號「fsl_001 」之人買受並
      持有本案槍枝，並於106 年5 月26日為警查獲之事實，業
      據被告供明在卷（見偵查卷第5 頁至第6 頁反面、第26頁
      正反面、第33頁；本院卷一第46至47頁），且有臺北市政
      府警察局刑事警察大隊扣押筆錄、扣押物品目錄表、扣押
      物品收據各1 份、現場照片3 張、露天拍賣網頁列印資料
      、露天市集國際資訊股份有限公司107 年1 月12日露安10
      7 法字第20號函及所附會員帳號「fsl_001 」申請人資料
      等附卷可稽（見偵查卷第13頁、第15頁至第20頁反面、第
      34頁正反面、第45至46頁），是此部分事實，應堪信實。
      又扣案槍枝係仿散彈槍製造之槍枝，槍管為金屬材質且已
      暢通，擊發功能正常，可供擊發適用子彈使用，認具殺傷
      力等情，有內政部警政署刑事警察局106 年7 月6 日刑鑑
      字第1060054269號鑑定書1 份在卷可參（見偵查卷第42頁
      至第43頁反面），是上開扣案槍枝1 支確屬具有殺傷力之
      槍枝，亦足認定。從而，被告在客觀上確有未經許可持有
      具殺傷力槍枝之行為，然其主觀上是否知悉上開槍枝具殺
      傷力，而有非法持有可發射金屬或子彈具殺傷力槍枝之犯
      意，乃為本案應審究之關鍵重點。
（二）被告係於104 年3 月11日某時，透過合法之露天網路拍賣
      管道取得本案槍枝，已如前述，而本案之同型號槍枝，於
      104 年11月間尚非屬內政部警政署認定為可發射金屬或子
      彈具有殺傷力之槍枝，有該署「研商CAM870型空氣散彈長
      槍管制會議紀錄」在卷可稽（見本院卷一第71頁正反面）
      ，是被告辯稱其於取得本案槍枝之初，主觀上並不知悉該
      槍具有殺傷力，應非子虛。嗣該型號槍枝遭認定屬具有殺
      傷力槍枝，該批槍枝進口商亦遭臺灣臺中地方法院檢察署
      （後改制為臺灣臺中地方檢察署，下稱臺中地檢署）偵查
      起訴，係於105 年10月19日才由臺中地檢署以發佈新聞稿
      之方式披露，此有上開新聞稿附卷足憑（見本院卷一第56
      頁至第57頁反面）；至於警方加強查緝之時點，則是從10
      6 年3 月間才開始，此有內政部警政署106 年3 月6 日警
      署刑偵字第1060001318號函、內政部106 年2 月14日內授
      警字第1060870398號函在卷可查（見本院卷一第52至53頁
      ）；而在105 年10月至106 年6 月間雖有蘋果日報、自由
      時報、中時電子報、TVBS新聞網、Yahoo 奇摩新聞等媒體
      對本案同型號槍枝係具有殺傷力之槍枝加以報導（見本院
      卷一第58至64頁上開新聞網頁翻拍照片），然而至106 年
      5 月26日被告遭查獲之日前，並無證據可證被告已經透過
      媒體或其他管道知悉本案槍枝已屬具有殺傷力之槍枝。又
      證人即查緝本案之員警卓昱峰於本院審理中證稱：我們透
      過購物平台查知本案，報章媒體雖有宣導該批槍枝要迅速
      繳回，但宣導成效我不清楚，查獲當時被告說不清楚這把
      槍是違法的，他說買來玩而已，被告說他當時是水泥工，
      沒有常看新聞，只是喜歡玩槍，買那些東西回來擺飾，沒
      有要做什麼，現場沒有發現有改造工具或是子彈等語（見
      本院卷二第35至38頁），依上開員警證述，益徵被告對於
      本案槍枝為可發射金屬或子彈具有殺傷力之槍枝之事實，
      於遭查獲前並無主觀上認識。
五、綜上所述，本案槍枝雖客觀上確實具有殺傷力，然審酌被告
    僅係以一般消費者身分透過合法管道所購得，其並無辨識該
    槍枝有無殺傷力之專業能力，且亦無任何積極證據足資證明
    被告於購買本案槍枝之時，主觀上已明知本案槍枝係具有殺
    傷力，或是於持有本案槍枝期間，已從媒體或其他管道得知
    本案槍枝係具有殺傷力，是被告上揭所辯，並非不能採信。
    本院尚難僅憑扣案槍枝客觀上具有殺傷力之事實，即逕謂被
    告主觀上對於持有之上開槍枝具有殺傷力乙節有所認識，而
    被告並無未經許可持有具有殺傷力槍枝之故意，即難以槍砲
    彈藥刀械管制條例第8 條第4 項之罪相繩。從而，檢察官所
    舉前開事證，經綜合評價調查證據之結果，認尚未達於通常
    一般之人均不致有所懷疑，而得確信被告確有公訴意旨所指
    持有具有殺傷力槍枝犯行之程度，本院尚無從形成有罪確信
    之心證。是以，被告是否有公訴意旨所指之犯行容有合理之
    懷疑存在，揆諸首揭說明，要屬不能證明其犯罪，自應就被
    告為無罪之諭知，以昭審慎。
六、按沒收，除有特別規定者外，於裁判時併宣告之；違禁物或
    專科沒收之物得單獨宣告沒收，104 年12月30日修正並於10
    5 年7 月1 日施行之刑法第40條第1 項、第2 項分別定有明
    文。此次修法於修正總說明以及相關修正條文立法理由中一
    再闡釋「沒收為具獨立性之法律效果，此次沒收體制之修正
    ，與現行法將沒收列為從刑之立法體例已有不同」，是原審
    判實務於一罪一罰時，將本為從刑之沒收置於各該犯罪主刑
    之下各別宣告沒收，已因上開規定修正勢需調整；此復由10
    4 年12月30日修正之刑法第51條所規定，數罪併罰，分別宣
    告其罪之刑，依該條各款定其應執行者，已將沒收部分予以
    刪除之旨；再由105 年6 月22日修正之刑事訴訟法第309 條
    第1 款，亦將沒收主文予以特予區別記載等旨，亦可得知新
    法具有獨立效果而非從刑之沒收，已不再從屬於各罪主刑宣
    告之下，自得分別認定並獨立於主刑項下而為宣告，合先敘
    明。次按違禁物，不問屬於犯罪行為人與否，沒收之。刑法
    第38條第1 項定有明文。扣案仿散彈槍製造之槍枝1 支（槍
    枝管制編號：0000000000號），具有殺傷力，屬違禁物，應
    依刑法第38條第1 項規定宣告沒收。
據上論斷，應依刑事訴訟法第301 條第1 項，刑法第40條第1 項
、第2項、第38條第1 項，判決如主文。
本案經檢察官吳宗憲偵查起訴，檢察官洪鈺勛到庭執行職務。
中　　華　　民　　國　 108　　年　　11　　月　　13　　日
                  刑事第十八庭  審判長法　官　葉韋廷
                                      法　官　顏嘉漢
                                      法　官　陳宏璋
以上正本證明與原本無異。
如不服本判決應於收受判決後10日內向本院提出上訴書狀，並應
敘述具體理由。其未敘述上訴理由者，應於上訴期間屆滿後20日
內向本院補提理由書(均須按他造當事人之人數附繕本)「切勿逕
送上級法院」。 

                                      書記官　陳芳蘭
中　　華　　民　　國　 108　　年　　11　　月　　13　　日